【裁判字號】    97,交抗,508
【裁判日期】    970731
【裁判案由】    違反道路交通管理處罰條例
【裁判全文】
臺灣高等法院交通事件裁定             97年度交抗字第508號
抗  告  人
即 異 議人  甲○○
                      之1號1.
上列抗告人因道路交通管理處罰條例案件，不服台灣台北地方法
院，中華民國九十七年四月八日所為裁定（九十七年度交聲字第
四七五號），提起抗告，本院裁定如下：
    主  文
抗告駁回。
    理  由
一、按「受處分人，不服公路主管機關或警察機關所為之處罰，
    得於接到裁決書之翌日起二十日內，向管轄地方法院聲明異
    議」，道路交通管理處罰條例第八十七條第一項定有明文。
    是得為聲明異議之主體，限於該條例第八條主管機關所處罰
    之「受處分人」。再按，受舉發違反道路交通管理事件之受
    處罰人，認為受舉發之違規行為應歸責他人者，應於舉發違
    反道路交通管理事件通知單應到案日期前，檢附相關證據及
    應歸責人相關證明文件，向處罰機關告知應歸責人，處罰機
    關應即另行通知應歸責人到案依法處理。逾期未依規定辦理
    者，仍依本條例各該違反條款規定處罰，復為同條例第八十
    五條第一項所明定。故受處分人若未依上開規定向處罰機關
    告知應歸責人，則得聲明異議之人，仍應以該案件之受處分
    人為限，並不及於受處分人以外之他人。如非受處分人聲明
    異議，即難認其聲明異議合於法律上之程式，且此項程序之
    欠缺，亦無法補正，法院自不得受理進而為實體之審查。其
    次，交通法庭認聲明異議不合法律上之程式，且無從補正者
    ，應以裁定駁回之，道路交通案件處理辦法第十八條亦規定
    甚明。
二、經查，原審裁定以原處分機關台北市交通事件裁決所民國九
    十七年三月三日所為之北市裁二字第裁二二－ＡＥＷ七○○
    五五七號、二二－ＡＥＷ七○○五五八號裁決書，裁決對象
    均為「受處分人詹凱伊」，並非異議人「甲○○」，有各該
    裁決書二紙在卷可稽（原審卷第十三頁、第十四頁）。又卷
    內並無相關資料可證「受處分人詹凱伊」已依法辦理相關手
    續，將責任歸責於機車駕駛人「甲○○」，故本案仍應以裁
    決書之裁決對象即「受處分人詹凱伊」，作為聲明異議之主
    體。惟本件聲明異議狀之異議人欄，係填載「甲○○」之姓
    名年籍，且「甲○○」並非以「詹凱伊」代理人之名義提起
    異議，有異議狀附卷為憑（原審卷第九頁、第十頁），故異
    議人甲○○係以自己名義提起異議。從而，揆諸前開法條意
    旨，甲○○之異議，顯然不合法律上之程式，且屬不可補正
    之事項。故異議人之聲明異議不合法，自應予以駁回。經核
    原裁定認事用法並無違誤。異議人抗告意旨猶以：「雖車主
    是詹凱伊，但騎車的人是我甲○○，為什麼我不能聲明異議
    。還有當天九十七年一月二十八日上午八時四十七分許，我
    甲○○並沒有違規的事實，可否請警方提出佐證照片…」等
    語，指摘原裁定不當，惟原審已就本件異議，詳細論述「即
    屬不合法律上程式，且無從補正」，而駁回其異議，本件抗
    告核為無理由，自應予駁回。
三、據上論結，應依道路交通案件處理辦法第二十六條，刑事訴
    訟法第四百十二條，裁定如主文。
中    華    民    國    97    年    7     月    31    日
                  刑事第十三庭審判長法  官  曾德水
                                    法  官  梁耀鑌
                                    法  官  林婷立
以上正本證明與原本無異。
不得再抗告。
                                    書記官  王增華
中    華    民    國    97    年    8     月    4     日


司法院資訊處製作；財團法人民間司法改革基金會備份。
